臺灣高等法院臺南分院民事裁定　93年度抗字第684號
抗　告　人　甲○○
代　理　人　辛○○
抗　告　人　庚○○
相　對　人　丁○○
　　　　　　乙○○
　　　　　　丙○○
　　　　　　桃園縣蘆竹鄉農會
上　一　人
法定代理人　戊○○
代　理　人　己○○
上列抗告人（債務人）因與相對人（債權人）桃園縣蘆竹鄉農會
間請求返還消費借貸款強制執行事件，就相對人丁○○、乙○○
及丙○○應買價格聲明異議，對於中華民國93年10月26日臺灣雲
林地方法院92年度執字第8460號裁定提起抗告，本院裁定如下：
      主　　文
抗告駁回。
抗告程序費用由抗告人負擔。
      理    由
一、本件聲明人即抗告人甲○○、庚○○於原審法院聲明意旨略
    以：相對人（債權人）桃園縣蘆竹鄉農會與聲明人（債務人
    ）間請求返還消費借貸款強制執行事件，所執行拍賣之標的
    有3標，其中第2標為坐落雲林縣元長鄉○○段999號土地，
    所有權人為抗告人甲○○，第3標為同段999之1號土地，所
    有權人為抗告人庚○○，前經原審法院依強制執行法第95條
    第1項規定，於民國（下同）93年2月20日公告願買受前開不
    動產者，得於公告之日起3個月內依原定拍賣條件為應買之
    表示。嗣由相對人丁○○、乙○○2人於93年2月20日向原審
    具狀表示願共同依原定拍賣條件即新臺幣（下同）2,288,00
    0元應買第3標同段999之1號土地各2分之1；相對人丙○○於
    93年3月17日向原審具狀表示願依原定拍賣條件即2,240,000
    元應買第2標雲林縣元長鄉○○段999號土地，惟目前經濟成
    長，景氣復甦，不動產價格有上漲之趨勢，國有財產局許多
    以往無人問津之土地，近來皆提高4、5成價格售出，反觀本
    件拍賣之第2、3標土地皆已完成重劃，應買人以原定第3次
    拍賣價格應買，價格明顯偏低，將使債權人即相對人桃園縣
    蘆竹鄉農會及債務人即抗告人遭受重大損失，應以第1次拍
    賣之底價應買云云。
二、原審法院裁定以：
  (一)、按經2次減價拍賣而未拍定之不動產，債權人不願承受或
      依法不得承受時，執行法院應於第2次減價拍賣期日終結
      後10日內公告願買受該不動產者，得於公告之日起3個月
      內依原定拍賣條件為應買之表示，執行法院得於詢問債權
      人及債務人意見後，許其買受，強制執行法第95條第1項
      定有明文。又「執行法院得於詢問債權人及債務人意見後
      許其買受」，此項詢問，並非指應徵求債權人及債務人之
      同意，而係該詢問之結果應供法院參考，對執行法院並無
      拘束力，此有台灣高等法院（原裁定誤載為最高法院）89
      年度抗字第2402號裁定意旨可資參照。
  (二)、查本件拍賣之2標同段999號土地及第3標同段999之1號土
      地，經二次減價拍賣無人應買，原審法院即依前開規定自
      93年2月20日起進行3個月之拍賣程序，且於公告期間內由
      相對人丁○○、乙○○及丙○○表示願依原拍賣條件應買
      ，故原審法院依同條規定詢問債權人即相對人桃園縣蘆竹
      鄉農會及債務人即抗告人二人意見，雖據抗告人二人表示
      應買價格偏低，對其不利，然債權人桃園縣蘆竹鄉農會亦
      於原審法院到庭說明第三次拍賣期間與公告期間相距僅26
      日，價格應變動不大。且系爭之第2、3標2筆土地，依土
      地謄本記載，於92年1月間公告土地現值均為每平方公尺
      900元，而於93年1月間公告土地現值均下降至為每平方公
      尺800元，是抗告人空言土地價格上漲，尚乏憑據。再者
      ，依上開台灣高等法院裁定意旨，執行法院不受該詢問結
      果拘束，故本件抗告人就拍賣價格之聲明異議，揆諸首開
      說明，自無理由，應予駁回。
三、抗告意旨略以：原裁定略以：「本件抗告人聲明異議，指目
    前經濟成長，景氣復甦，不動產價格有上漲之趨勢，國有財
    產局許多以往無人問津之土地，近來皆提高4、5成價格售出
    ，反觀本件拍賣之系爭土地皆已完成重劃，應買人以原定拍
    賣價格應買，價格明顯偏低，將使債權人及債務人遭受重大
    損失」之理由不予採納，但抗告人所言乃是實情，且土地增
    值稅減半徵收已邁入第3年，房地交易之熱絡乃不爭事實，
    雖然債務人即抗告人之意見對執行法院無拘束力，僅供執行
    法院參考，但執行法院亦應秉持公正客觀之原則，做出明確
    之判斷，而原審不察，竟以債權人桃園縣蘆竹鄉農會所言拍
    賣期間與公告期間相距僅26日，且公告土地現值由每平方公
    尺900元調降至為每平方公尺800元及台灣高等法院裁定意旨
    ，指詢問債務人即抗告人意見，僅供執行法院參考，對執行
    法院並無拘束力云云，而遽以駁回抗告人聲明異議，顯非允
    當，相對人丁○○、乙○○、丙○○應以第1次拍賣之底價
    應買，為此依法提起抗告，求為廢棄原裁定云云。
四、按強制執行法第80條規定，拍賣不動產，執行法院應命鑑定
    人就該不動產估定價格，經核定後，為拍賣最低價額。執行
    法院核定之價格應如何認為相當，原屬於執行法院職權裁量
    之範圍，非當事人所可任意指摘，最高法院88年度臺抗字第
    13號裁定可資參照；次按，法院核定不動產之拍賣最低價額
    ，除應參考鑑定人所提出之估定價格外，尚須斟酌該不動產
    之實際狀況及債權人、債務人之利益而為最妥適之決定（參
    照臺灣高等法院93年度抗字第2726、3547號意旨）。
五、經查：
  (一)、相對人（債權人）桃園縣蘆竹鄉農會與聲明人（債務人）
      間請求返還消費借貸款強制執行事件，所執行拍賣之標的
      有3標，其中第2標同段999號土地，所有權人為抗告人甲
      ○○，第3標同段999之1號土地，所有權人為抗告人庚○
      ○。該2筆不動產經原審法院函請雲林縣政府地政局依法
      鑑價，實地查估價格每平方公尺均為950元，其中第2標同
      段999號土地有3,499平方公尺，總價為3,324,050元；第3
      標同段999之1號土地有3,573平方公尺，總價為3,394,350
      元，經原審法院通知抗告人及相對人桃園縣蘆竹鄉農會於
      92年10月22日到原審法院陳述鑑價意見，惟抗告人及相對
      人桃園縣蘆竹鄉農會均未至原審法院表示鑑價意見，原審
      法院乃於92年11月10日核定第2標同段999號土地之拍賣價
      格3,499,000元；第3標同段999之1號土地3,573,000元，
      並於92年12月16日進行第1次拍賣，因無人應買。嗣以第2
      標同段999號土地定底價2,800,000元，第3標同段999之1
      號土地定底價2,850,000元，定於93年1月13日鄉進行第2
      次拍賣，仍無人應買。嗣再以第2標同段999號土地定底價
      2,240,000元，第3標同段999之1號土地定底價2,288,000
      元，定於93年2月10日進行第3次拍賣，亦無人應買。嗣依
      強制執行法第95條第1項規定於93年2月20日公告自該日起
      為3個月之公開應買，而相對人丁○○及乙○○乃於93年2
      月20日向原審法院具狀以2,288,000元共同應買第3標同段
      999之1號土地應有部分各2分之1；93年3月17日由相對人
      丙○○向原審法院具狀以2,240,000元應買第2標同段999
      號土地，因抗告人對相對人丁○○及乙○○暨丙○○承買
      價格提出異議，原審法院分別通知兩造於93年4月2日及93
      年7月16日當事人到場表示意見，而債權人桃園縣蘆竹鄉
      農會與相對人丁○○及乙○○於93年4月2日至原審法院表
      示：「第三次拍賣期間與公告期間相距僅26日，價格應變
      動不大」等語；另債權人桃園縣蘆竹鄉農會與相對人丙○
      ○於93年7月16日至原審法院表示：「第三次拍賣期間與
      公告期間相距僅26日，價格應變動不大」、「第2標同段
      999號土地位置在村外，大小溝旁邊，本件價格差不多，
      現在該附近農地每分地約60,000至70,000元」等語等情，
      此有雲林縣政府92年9月19日府地價字第9207301272號函
      檢附土地價格鑑定書、92年9月22日陳述鑑價意見筆錄、
      92年11月13日雲院慶92執丙字第8460號第1次拍賣公告、
      92年12月17日雲院慶92執丙字第8460號第2次拍賣公告、
      93年1月14日雲院慶92執丙字第8460號第3次拍賣公告、93
      年2月10日雲院慶92執丙字第8460號應買公告、民事聲請
      狀、臺灣雲林地方法院通知書、執行訊問筆錄等件為證。
      則原法院以第2標土地底價3,499,000元；第3標土地3,573
      ,000 元進行第1次拍賣，因無人應買，再行減價2次後，
      始於公告應買程序由相對人丁○○、乙○○及丙○○具狀
      為應買之表示乙情以觀，足證，原法院核定系爭不動產拍
      賣價格並無過低之情事。抗告人主張：意旨目前經濟成長
      ，景氣復甦，不動產價格有上漲之趨勢，國有財產局許多
      以往無人問津之土地，近來皆提高4、5成價格售出，反觀
      本件拍賣之系爭土地皆已完成重劃，應買人以原定拍賣價
      格應買，價格明顯偏低，將使債權人及抗告人遭受重大損
      失云云，要無可取。
  (二)、抗告意旨另主張：系爭不動產價格有上漲之趨勢，抗告人
      所言乃是實情，且土地增值稅減半徵收已邁入第三年，房
      地交易之熱絡乃不爭事實乙節云云。然抗告人空口主張，
      尚不足以證明系爭房地價格上揚之事實，此外復未提出其
      他證據證明以供參酌，自無可採。再者，系爭不動產以第
      1次拍賣公告所示之底價於92年12月16日進行第1次拍賣，
      並無人應買而各減2成，改定於93年1月13日進行第2次拍
      賣，仍無人應買而再減2成，再於93年2月10日進行第3次
      拍賣，亦無人應買，原審法院即於93年2月20日依第3次拍
      賣之底價進行公告應買程序，即難認原法院所定底價有低
      估之情事。況第3次拍賣之期日，與公告應買期間僅相距
      10日，而距相對人丁○○與乙○○及丙○○分別於92年2
      月20日及3月17日向原審具狀為應買之期間，亦相距不超
      過1個月之期間，況債權人桃園縣蘆竹鄉農會與相對人丁
      ○○及乙○○於93年4月2日至原審法院表示：「第三次拍
      賣期間與公告期間相距僅26日，價格應變動不大」等語；
      另債權人桃園縣蘆竹鄉農會與相對人丙○○於93年7月16
      日至原審法院表示：「第三次拍賣期間與公告期間相距僅
      26日，價格應變動不大」、「第2標同段999號土地位置在
      村外，大小溝旁邊，本件價格差不多，現在該附近農地每
      分地約60,000至70,000元」等語，尚難認系爭不動產價額
      有何客觀情事劇烈變動上漲，而有低估之情事。
  (三)、綜上所述，原法院核定系爭不動產拍賣價格並無過低之情
      事，原審法院減價2次後因無人應買，嗣依強制執行法第
      95條第1項規定於93年2月20日公告自該日起為3個月之公
      開應買，而相對人丁○○及乙○○乃於93年2月20日向原
      審法院具狀以2,288,000元共同應買第3標同段999之1號土
      地應有部分各2分之1；93年3月17日由相對人丙○○向原
      審法院具狀以2,240,000元應買第2標同段999號土地，原
      審法院准予應買，自屬正當。且原審已於93年11月17日核
      發第3標同段99之19號土地之權利移轉證明書予相對人丁
      ○○及乙○○，及第2標同段999號土地之權利移轉證明書
      予相對人丙○○，亦有前開2件土地之權利移轉證明書附
      於本院卷可稽，其強制執行程序已告終結，亦不得依強制
      執行法第十二條第一項前段規定聲明異議。法院因而駁回
      抗告人其聲明異議，核無不當。抗告意旨仍執前詞指摘原
      裁定不當，求予廢棄，非有理由。
六、據上論結，本件抗告為無理由，依強制執行法第30條之1、
    民事訴訟法第495條之1第1項、第449條第1項、第95條、第
    78條、第85條第1項前段，裁定如主文。
中　　華　　民　　國　　94　　年　　4 　　月　　19　　日
                  民事第四庭  　審判長法　官　胡景彬
　　　　　　　　　　　　　　　　      法　官　黃三哲
　　　　　　　　　　　　　　　  　    法　官　丁振昌
上為正本係照原本作成。
抗告人如不服本裁定，僅得於收受本裁定正本送達後10日內以適
用法規顯有錯誤為理由，向本院提出再抗告狀（須附繕本一份及
繳納再抗告裁判費新台幣1千元)，並經本院許可後始可再抗告於
最高法院。
中　　華　　民　　國　　94　　年　　4　　月　　20  　日
                                      書記官  趙玲瓏
【附記】
民事訴訟法第495條之1第2項準用同法第466條之1第1、2項規定
：
I對於第二審判決上訴，上訴人應委任律師為訴訟代理人。但上
　訴人或其法定代理人具有律師資格者，不在此限。
II上訴人之配偶、三親等內之血親、二親等內之姻親，或上訴人
　為法人、中央或地方機關時，其所屬專任人員具有律師資格並
  經法院認為適當者，亦得為第三審訴訟代理人。
                                                K
